【裁判字號】    99,交聲,33
【裁判日期】    990129
【裁判案由】    聲明異議
【裁判全文】
臺灣嘉義地方法院交通事件裁定          99年度交聲字第33號
原處分機關  交通部公路總局嘉義區監理所
異  議  人  甲○○
上列異議人即受處分人因違反道路交通管理處罰條例案件，對於
交通部公路總局嘉義區監理所於民國98年12月17日所為之處分（
原處分案號：嘉監裁字第裁70—Z00000000號），聲明異議，本
院裁定如下：
    主  文
異議駁回。
    理  由
一、原處分機關裁決意旨略以：異議人即受處分人甲○○（下稱
    異議人），於民國98年11月8日晚間8時35分許，駕駛車牌號
    碼6208-LT號自用小客車，於國道3號南下313.7公里白河收
    費站，經內政部警政署國道公路警察局第八警察隊白河分隊
    （下稱國道八隊）員警以公警局交字第Z00000000號舉發違
    反道路交通管理事件通知單（下稱舉發通知單），舉發異議
    人「未繫安全帶」之交通違規事實，異議人於舉發通知單所
    載應到案日期前提出陳述，經舉發機關查復違規屬實，原處
    分機關遂於98年12月17日作成嘉監裁字第裁70—Z00000000
    號裁決書（下稱原處分書），以異議人有「汽車行駛於高速
    公路上汽車駕駛人未繫安全帶」之違規事實，而依道路交通
    管理處罰條例第31條第2項之規定，裁處異議人新臺幣（下
    同）3,000元之罰鍰等語。
二、異議人則以：伊於98年11月8日晚間8時35分許，駕駛車牌號
    碼6208-LT號自用小客車，南下行經國道3號白河收費站，經
    警臨檢，伊為下車接受臨檢而解開安全帶，詎員警竟以伊未
    繫安全帶為由予以開單，為此聲明異議，請求撤銷原處分等
    語。
三、按汽車行駛於道路上，其駕駛人或前座乘客未繫安全帶者，
    處駕駛人新臺幣1,500元罰鍰；其實施及宣導辦法，由交通
    部定之。汽車行駛於高速公路，違反前項規定者，處駕駛人
    新臺幣3,000元以上6,000元以下罰鍰。道路交通管理處罰條
    例第31條第1、2項分別定有明文。又按交通勤務警察或依法
    令執行交通稽查任務人員，開單舉發違反道路交通管理處罰
    條例所列之違規事實，經公路主管機關或警察機關所為之裁
    決處罰，本質上為行政處分，係公務員基於職務上權力，依
    法就特定之具體事件所為具公法上效果之單方行政行為，基
    於公務員為公法上行為具有公信力之原則，該行政行為當可
    被推定為真正，其據以依法處分之事實認定亦為正確無誤。
    本此公信原則，乃立法者賦予行政機關制定違反道路交通管
    理事件統一裁罰基準及處理細則，使執勤警員得當機處分以
    達其維護交通秩序、安全之行政目的。
四、查異議人，於98年11月8日晚間8時35分許，駕駛車牌號碼62
    08-LT號自用小客車，於國道3號白河收費站，經國道八隊員
    警以異議人「未繫安全帶」之交通違規事實予以舉發，原處
    分機關遂於98年12月17日作成嘉監裁字第裁70—Z00000000
    號裁決書，以異議人有「汽車行駛於高速公路上汽車駕駛人
    未繫安全帶」之違規事實，而依道路交通管理處罰條例第31
    條第2項之規定，裁處異議人3,000元之罰鍰等情，為異議人
    於異議狀陳明在卷，並有舉發違反道路交通管理事件通知單
    、裁決書在卷可佐，自堪認定。異議人雖以前詞置辯，惟查
    ：
(一)證人即當日舉發員警乙○○於本院調查時證稱：伊係開單員
    警，98年11月8日晚間8時35分許，伊正在值勤收費站守望勤
    務，在異議人快進收費站前，就從異議人所駕駛車輛之擋風
    玻璃看到他未繫安全帶，異議人進站後將車窗玻璃放下，伊
    見到異議人一邊繳費一邊要繫安全帶，伊示意異議人安全帶
    要繫，並於繳完費用後請異議人停在第15車道。異議人剛開
    始還很客氣求伊不要開罰單，因異議人確實違規，伊仍開單
    等語綦詳（見本院卷第3、4頁）。查證人乙○○與異議人並
    不相識，亦無嫌怨，業據異議人陳明在卷，衡情應不致在到
    庭具結擔保其證言可信度之情況下，仍甘冒偽證罪責，任意
    誣指異議人未繫安全帶，參以證人乙○○就當日執勤位置、
    異議人之駕車進收費站繳費情形、攔查所見過程等節，均能
    清楚描述，而無瑕疵可指，基於公務員為公法上行為具有公
    信力之原則，證人乙○○舉發異議人未繫安全帶之違規事實
    當可推定為真正。
(二)又白河收費站夜間有燈光照明，業據異議人陳述明確，是證
    人乙○○證稱於異議人駕車進收費站時，伊從擋風玻璃看到
    異議人未繫安全帶等語應堪採信。異議人雖另辯稱伊擋風玻
    璃有貼隔熱紙，無法看到裡面情形，然經本院於99年1月22
    日開庭當日令異議人將車開至本院前庭大廣場，經勘驗結果
    確認可從擋風玻璃看到異議人有無繫安全帶，此有本院勘驗
    筆錄及所拍攝照片附卷可參（見本院卷第18至21頁），況本
    院勘驗當時天色黯淡而無照明，然白河收費站設有燈光照明
    ，益徵證人乙○○前揭證述非虛，參以異議人繳費當時確有
    將車窗玻璃放下，就異議人有無一邊繳費一邊繫安全帶之情
    形，更可一覽無遺，足認證人乙○○舉發異議人未繫安全帶
    ，當不致於有誤判之情形。
(三)另證人乙○○雖未能提出異議人違規照片或攝影畫面供異議
    人檢視，然當場舉發交通違規並不以攝影或照相存證為其要
    件，亦不以舉發錄影或照片為唯一之證明方法，若舉發警員
    係親眼見聞違規經過，並經以證人之身分具結後為證述，此
    證人證詞仍不失為證明方法之一種。若強求各種交通違規行
    為均需以照片為其裁罰依據，事實上殆不可行，蓋諸多違規
    行為之發生難以預期，違規狀態稍縱即逝，如闖紅燈（在未
    設置闖紅燈自動照相儀器之處所）；未戴安全帽之騎士見警
    攔查，隨即戴上安全帽；未繫安全帶之汽車駕駛見警攔查，
    隨即繫上安全帶等情形，根本無法期待此類違規行為均須攝
    影或照相為證。又道路交通管理處罰條例第7條之2第1項第7
    款雖規定「以科學儀器取得證據資料證明其行為違規」，然
    上開規定僅限於當場不能或不宜攔截製單舉發，而為逕行舉
    發時，始有其適用，非謂當場攔停舉發亦應以該證據方法為
    之，其舉發始為適法。故本件雖無異議人違規之攝影或照片
    ，亦難據此認證人乙○○舉發方式有何不當。
五、綜上，異議人於確有駕車行駛於高速公路未繫安全帶之違規
    事實。原處分機關依據道路交通管理處罰條例第31條第2項
    之規定予以裁罰，於法即無不當。本件聲明異議為無理由，
    應予駁回。
六、據上論斷，應依道路交通管理處罰條例第87條第2項，道路
    交通案件處理辦法第19條規定，裁定如主文。
中    華    民    國    99    年    1    月    29    日
                  交通法庭法  官  啟夫
上列正本證明與原本無異。
如不服本裁定，應於裁定送達後5日內向本院提出抗告狀（應附
繕本）。
中    華    民    國    99    年    1    月    29    日
                          書記官  侯麗茹

司法院資訊處製作；財團法人民間司法改革基金會備份。
